【裁判字號】    88,訴,2067
【裁判日期】    890406
【裁判案由】    槍砲彈藥刀械管制等
【裁判全文】
臺灣板橋地方法院刑事判決                        八十八年度訴字第二六七號
    公  訴  人  臺灣板橋地方法院檢察署檢察官
    被      告  甲○○
右列被告因違反槍砲彈藥刀械管制條例等案件，經檢察官提起公訴〔八十八年度偵字
第二四三二三號、八十八年度偵字第二五八二八號〕，本院判決如左：
    主  文
甲○○意圖為自己不法之所有，而侵占遺失物，處罰金伍佰元，如易服勞役，以佰
元折算壹日。
甲○○被訴違反槍砲彈藥刀械管制條例部份，無罪。
    事  實
一、甲○○於民國〔下同〕八十八年十一月一日下午四時三十分許，在臺北縣三重市
    ○○路○段五八巷巷口，拾獲陳玥伎〔起訴書誤載為陳玥『支』〕所遺失之誠泰
    商業銀行信用卡壹枚〔卡號0000000000000000號〕，竟意圖為
    自己不法之所有，將上開遺失物侵占入己。嗣於同年十一月二日上午十一時三十
    分許，在臺北縣三重市○○街六合公園旁，為警查獲。
二、案經臺北縣警察局三重分局移送臺灣板橋地方法院檢察署檢察官偵查起訴。
    理  由
一、右揭事實業據被告甲○○於警訊及偵、審中坦承不諱〔參見八十八年度偵字第二
    四三二三號卷第四頁正、反面、第十七頁正、反面、本院卷第五頁反面、第六頁
    正面、第四十八頁〕，與被害人陳玥伎供述被害情節〔參見同上偵卷第六頁、第
    七頁〕相符，並有臺北縣警察局贓物認領保管單壹紙〔附同上偵卷第十頁〕足佐
    。且查被告甲○○於本院供明：「因為〔信用卡上〕凱帝貓的圖案很漂亮，我才
    留下來占為己有」〔參見本院卷第六頁正面〕、「有〔將上開信用卡占為己有的
    意思〕，因為上面有我喜歡的圖案」〔參見本院卷第四八頁〕，並有上述事證足
    佐，堪認被告確意圖為自己不法之所有而為事實欄所示犯行，事證明確，右開犯
    行堪予認定。
二、核被告甲○○所為，係犯刑法第三百三十七條之侵占遺失物罪。爰審酌被告犯罪
    之動機、目的、所生之危害暨犯罪後態度等一切情狀，量處如主文所示之罰金，
    並諭知易服勞役之折算標準。
三、公訴意旨另以：甲○○曾因違反麻醉藥品管理條例案件，經臺灣宜蘭地方法院判
    處有期徒刑肆月，如易科罰金以參佰元折算壹日，確定後於八十四年六月十六日
    執行完畢。仍不知悔改，於八十八年九月下旬，在臺北縣蘆洲市○○路與不詳姓
    名綽號『文龍』之成年男子發生爭執後，由該不詳姓名綽號『文龍』男子處拾得
    具殺傷力之改造玩具手槍壹把，未經許可，無故持有之。嗣於八十八年十一月二
    十九日二時許，在臺北縣蘆洲市○○路一八五巷四五弄四號二樓，因警臨檢而當
    場查獲其非法持有改造手槍壹把〔槍枝管制編號0000000000號，含彈
    匣壹個〕，因認被告甲○○另涉槍砲彈藥刀械管制條例第十一條第四項罪嫌云云
    。公訴人認被告涉此部份犯嫌，係以被告之自白、扣案上開手槍壹把暨內政部警
    政署刑事警察局八十八年十二月七日刑鑑字第一二七八六五號鑑驗通知書、所附
    「槍枝殺傷力鑑驗說明」等為據；訊據被告甲○○，供稱：「是的〔指扣案槍枝
    係從『文龍』處拿的〕，我只知那是手提袋，我不知有槍，我只要『文龍』還我
    錢。從起訴書所載的日期到被抓，都是放在我蘆洲住處」〔參見本院卷第四七頁
    〕、「槍〔，我〕不知有殺傷力，我怕『文龍』會不還我錢」、「『文龍』用手
    提包打我時，手提包掉下來，我拾起來，裡面就有槍，我有跟他說錢不還我，我
    不還槍，等『文龍』還我錢，我就還他槍，我沒有占為己有之意圖」、「我只知
    槍管是塑膠的」〔參見本院卷第五頁正面、第六頁正、反面〕等語。查：
    〔一〕扣案手槍壹把，經內政部警政署刑事警察局鑑驗：「送鑑改造手槍壹枝〔
          槍枝管制編號0000000000號〕，認係仿ＢＥＲＥＴＴＡ廠半自
          動手槍製造之玩具手槍，『槍管』為『塑膠材質』，且已貫通，槍身與滑
          套均為金屬材質，以打擊底火〔藥〕引爆子彈內火藥為發射動力，機械性
          能良好，至於是否具殺傷力，請卓參隨附之〞槍枝殺傷力鑑驗說明〞」，
          有內政部警政署刑事警察局八十八年十二月七日刑鑑字第一二七八六五號
          鑑驗通知書足佐〔附本院卷第一五頁〕，析索之，內政部警政署刑事警察
          局，並『未』『明認』扣案上開手槍具『殺傷力』，已難據之為不利於被
          告之論據。又扣案玩具手槍『槍管』為『塑膠材質』，有上開鑑定書足佐
          ，鑑定書『隨附』之「槍枝殺傷力鑑驗說明」載：「槍枝材質部份如為塑
          膠，則於發射前述子彈〔指裝填子彈『適當』、適合送鑑槍枝擊發〕時，
          因子彈爆炸高壓，可能造成爆裂；雖其彈頭仍可射出，且其發射動能，均
          可達二十焦耳／平方公分以上，均認具殺傷力；惟其爆裂所造成之碎片，
          極易傷及持槍者，基於土造槍彈具不穩定性，本局『統案實驗』如上，不
          再做個案測試」〔附本院卷第十六頁〕，質言之扣案「『槍管』為『塑膠
          材質』」之玩具手槍，鑑驗單位「基於土造槍彈具不穩定性」並未作『個
          案測試」，上開『統案實驗』所得結論，亦以「裝填子彈『適當』、適合
          送鑑槍枝擊發」為前提，有上開「槍枝殺傷力鑑驗說明」足佐，遍查全部
          卷證，並未有相關「子彈」扣案，遑論是否有「『適當』、適合送鑑槍枝
          擊發」之子彈暨發射動能否達二十焦耳／平方公分以上，起訴書但以「槍
          枝殺傷力鑑驗說明」『推論』扣案槍枝具「殺傷力」，即嫌無據。
    〔二〕按「槍管、槍身、槍機、撞針、轉輪、滑套、彈匣、擊錘」係手槍之主要
          組成零件，惟若「經加工、改（製）造成為飾品或其他器械者。」、「經
          使用、破壞或變形，非加工、條護不能再供組成槍砲、彈藥者。」即屬槍
          砲彈藥刀械管制條例第四條第二項但書所指「無法供組成槍砲、彈藥之用
          者」，業據內政部八十六年十一月二十四日〔八六〕台內警字第八六七０
          六八三號公告在案。本院為慎重計， 再函請內政部警政署刑事警察局「
          查明扣案手槍〔含彈匣〕之組成部份，是否有手槍之主要組成零件？若有
          ，究有何種主要組成零件？」〔參見本院卷第二四頁〕，據覆：「送鑑手
          槍認係仿ＢＥＲＥＴＴＡ廠半自動手槍製造之玩具手槍，該槍枝結構完整
          、性能良好，故僅就槍枝整體論以殺傷力之有無，不再分論各個主要組成
          零件」，有內政部警政署刑事警察局八十九年一月二十七日〔八九〕刑鑑
          字第一０一五八號函足參〔附本院卷第二五頁〕，亦未『明認』扣案手槍
          〔含彈匣壹個〕是否含上述「手槍之主要組成零件」，爰不更以槍砲彈藥
          刀械管制條例第十三條第四項推究被告是否涉未經許可持有手槍之主要組
          成零件犯嫌。
    〔三〕此外，復查無其他積極確切之事證，足認被告另涉此部份違反槍砲彈藥刀
          械管制條例犯嫌，當屬不能證明其此部份犯罪，爰依法就此部份為無罪之
          諭知。
四、被告甲○○經合法傳喚，無正當理由未於最後審理期日到庭，惟本院認其被訴侵
    占遺失物犯行係應科罰金之案件，被訴違反槍砲彈藥刀械管制條例犯嫌，係應諭
    知無罪之案件，爰不待其陳述，逕行判決。
據上論斷，應依刑事訴訟法第三百零六條、第二百九十九條第一項前段、第三百零一
條第一項，刑法第三百三十七條、第四十二條第二項，罰金罰鍰提高標準條例第一條
前段、第二條，判決如主文。
本案經檢察官蔡顯鑫到庭執行職務
中      華      民      國      八十九      年     四     月     六     日
                                      臺灣板橋地方法院刑事第五庭
                                          法  官  陳  福  來
右正本證明與原本無異。
如不服本判決應於送達後十日內向本院提出上訴狀。
                                          書記官  陳  春  銘
中      華      民      國      八十九      年     四     月    十七    日
附錄本案論罪科刑法條全文：
刑法第三百三十七條：
意圖為自己或第三人不法之所有，而侵占遺失物、漂流物或其他離本人所持有之物者
，處五百元以下罰金。


司法院資訊處製作；財團法人民間司法改革基金會備份。
